臺灣高等法院刑事判決
108年度上訴字第2455號
上  訴  人  臺灣臺北地方檢察署檢察官程秀蘭
上  訴  人  
即  被  告  鍾祥振  


選任辯護人  許文哲律師（法律扶助律師）
上  訴  人  
即  被  告  鍾博恩  




選任辯護人  鄭翔致律師（法律扶助律師）
上  訴  人  
即  被  告  伍文杰  




選任辯護人  王俊權律師
            舒正本律師
上  訴  人  
即  被  告  張志傑  



選任辯護人  陳怡均律師（法律扶助律師）
上  訴  人  
即  被  告  郭宇棟  




選任辯護人  廖經晟律師
上  訴  人  
即  被  告  周祐興  




選任辯護人  卓品介律師
            楊政達律師
            蔡知庭律師
上列上訴人等因被告等殺人等案件，不服臺灣臺北地方法院107
年度重訴字第17號、108年度重訴字第2號，中華民國108年6月28
日第一審判決（起訴案號：臺灣臺北地方檢察署107年度偵字第2
0943、26062號、追加起訴案號：107年度偵緝字第2284號），提
起上訴，本院判決如下：
    主  文
原判決關於己○○、庚○○、甲○○、丁○○部分均撤銷。
己○○共同犯恐嚇危害安全罪，累犯，處有期徒刑貳年。
庚○○共同犯恐嚇危害安全罪，累犯，處有期徒刑貳年。
甲○○共同犯恐嚇危害安全罪，累犯，處有期徒刑壹年陸月。
丁○○共同犯恐嚇危害安全罪，累犯，處有期徒刑壹年陸月。
其他上訴駁回。
    事  實
一、己○○為分租臺北市○○區○○○路00巷00號W 會館部分桌位之經
    營人，於民國107年9月1日20時許在W會館，因酒後與同在W 
    會館消費之蕭渭騰及其同行友人等發生爭執，心有不滿，竟
    萌生恐嚇危害安全之犯意，遂聯絡其子庚○○告知自己在W 會
    館內出事，要庚○○糾眾前來助勢恫嚇對方，庚○○乃基於恐嚇
    之犯意聯絡，隨即聯繫甲○○、戊○○及丁○○，戊○○再聯繫乙○○
    ，彼時乙○○恰在李聿鈞駕駛之車內，遂邀集李聿鈞，並驅車
    搭載戊○○及林明杰共同前往W 會館。嗣庚○○抵達W 會館門口
    與己○○碰面後，己○○因有酒客「毛台」前來消費，乃與該酒
    客先行入內。庚○○則在W 會館門口等候甲○○、丁○○、戊○○、
    乙○○、李聿鈞、林明杰等人（下稱庚○○等7人）前來會合後
    ，即共同基於恐嚇之犯意聯絡，由庚○○手持西瓜刀、甲○○持
    棍棒、丁○○持漆彈槍、戊○○、乙○○及林明杰各持開山刀、李
    聿鈞持棍棒等客觀上足以對人之生命、身體造成危害而生恫
    嚇舉動之器械，欲進入W 會館內恫嚇與己○○發生爭執之人。
    而當己○○先行返回W 會館後，又與蕭渭騰及其同行友人林彥
    廷、李怡慶與身分不詳之A男等人再度發生爭執，然經在場
    人員從中勸阻並未爆發肢體衝突，適庚○○等7人進入W會館內
    ，見己○○與蕭渭騰、林彥廷、A男等人在走道深處口角爭執
    中，其等即叫囂並紛紛高舉揮舞手中之刀具、棍棒、漆彈槍
    等器械，而以此等加害生命、身體之事，恫嚇在場之蕭渭騰
    、林彥廷及A男等人，使其等心生畏懼而走避或靠角落站，
    而致生危害於安全。詎A男又與位在走道及包廂交界處之己○○、庚○○、甲○○再生口角，突然出手掐己○○之脖子而生拉扯
    ，惟旋為庚○○及甲○○揮動器械制止，此時毗鄰該處之林彥廷
    從包廂外緣牆邊往包廂內移步並彎身欲取物時，庚○○見狀遂
    朝其正背部方向空揮1 刀，林彥廷隨即拿取包廂桌上之冰桶
    朝庚○○、林明杰等人潑灑，庚○○於閃躲後，即轉身靠近己○○
    而與甲○○繼續和A男對峙。林明杰因不滿林彥廷之潑灑冰桶
    ，明知人之頭頸部及胸腹部為人體重要部位，內有重要臟器
    、動靜脈等器官、血管組織，甚為脆弱，而四肢內亦有重要
    血管組織，若以銳利刀械刺擊、揮砍，極可能導致生理機能
    嚴重受損及大量出血死亡之結果，竟逾越原本恐嚇危害安全
    之犯意聯絡範圍，昇高轉化為殺人之犯意，竟即手持開山刀
    朝林彥廷猛力接續揮砍4刀，戊○○、乙○○及李聿鈞見狀，亦
    均明知上情而超出上開恐嚇之犯意聯絡範圍，各持刀械、棍
    棒加入砍殺、揮打林彥廷之列，戊○○即傾身向前持刀伸向林
    彥廷之身體揮砍1刀，隨後林明杰、戊○○又持刀各朝林彥廷
    揮砍1刀，李聿鈞亦高舉棍棒揮擊林彥廷1下，此時乙○○則持
    刀站在林彥廷所坐之沙發上，於林彥廷以右上臂護衛頭部時
    ，朝其身體右側揮砍1刀，因此造成林彥廷受有①左頸部砍創
    開口約10乘4公分、閉口約13.5公分、深達14公分、左鎖骨
    近端接近胸鎖骨連結處有2乘1.5公分切割痕、傷及頸靜脈、
    頸總動脈，②左前臂深度砍切傷、砍創寬9.5公分、深達4.8
    公分，③前胸腹間橫向切割傷達12乘0.2公分，④左上臂近肘
    背鷹嘴區橫向傷口4.5乘0.2公分淺切割傷，⑤左小腿砍創約1
    6.5乘8公分、深達11公分，傷及肌腱、血管組織損傷嚴重，
    ⑥右手肘砍創達13乘6公分、深8公分、傷及局部肘關節、肌
    腱、血管組織嚴重，⑦右胸背側橫向淺切割痕約5 至7乘0.5
    公分，深達0.3公分，⑧左手食指及拇指中段銳創傷分別為1.
    5乘0.2公分及1.2乘0.3公分，⑨左顴顳區有挫瘀傷（鈍擊傷
    ）達10乘8公分併皮下輕度出血等多處外傷，全身有至少上
    開①左頸部、⑤左小腿、⑥右手肘等三處致命砍切傷致嚴重出
    血，導致出血性休克，送醫後仍不治死亡【林明杰及李聿鈞
    現由臺灣臺北地方檢察署通緝中】 。
二、案經林彥廷之母丙○○告訴及臺北市政府警察局中山分局報
    告臺灣臺北地方檢察署檢察官偵查起訴及追加起訴。
    理  由
壹、關於證據能力部分：
    本判決所引用之證據資料，無論供述證據或非供述證據，檢
    察官、上訴人即被告己○○、庚○○、甲○○、丁○○、戊○○、乙○○
    及其等之辯護人均同意有證據能力（見本院卷㈡第28至34頁
    ）；且本院審酌供述證據作成時之情況，認為適當；非供述
    證據，亦查無非法取得而應予排除之情形，自均得作為證據
    。
貳、認定犯罪事實所憑之證據及理由：
  一、被告之辯解：
    ㈠己○○辯稱：因為對方說見我一次要打一次，我才找我兒子
      庚○○來幫忙，我不知道我兒子他們會帶武器，且發生地點
      是我的工作場所，我怎可能會在我的工作場所殺人。
    ㈡庚○○先是辯稱：我父親己○○打電話給我告訴我有人要
      打他，要我找人去救他，說對方很多人，叫我小心一點，
      才想帶武器自保，並要嚇阻對方不要傷害我爸，我也告訴
      其他人要帶武器自保，進入會館後，我也沒有傷害人，我
      拿西瓜刀揮向林彥廷，是要嚇阻令其後退不要動，並未砍
      到林彥廷，之後我即轉向去搭救我父親，並未參與砍殺林
      彥廷之行為。嗣則稱對傷害致死認罪。
    ㈢甲○○辯稱：我到現場庚○○有拿棒球棍給我，才知道要搭救
      己○○，進入會館後我只有拿著揮舞挟持己○○的人，後來救
      完己○○，我手中棍棒只是隨手一丟，並未碰到林彥廷，死
      者的死亡原因與我無關。
    ㈣丁○○辯稱：我去現場只知道要搭救己○○，進入會館後，己○○有被壓制的情形，我有高舉手上的東西，且只
      站在走道未加入衝突，我不認識林彥廷，沒有必要對他這
      樣。
    ㈤戊○○辯稱：我與林彥廷不認識，也無恩怨，只受庚○○
      之邀到現場，並無殺害林彥廷的意思，且當時我作勢往前
      衝，只是要嚇他，因中間有桌子，沒有砍到他，況且當場
      我也有拉回林明杰的動作，可見與林明杰間無殺人的犯意
      聯絡。
    ㈥乙○○辯稱：當時戊○○打電話給我說庚○○的爸爸被10
      幾個人押著，請我們過去，不論路上或到現場，我們有說
      好不動手，把庚○○的爸爸救出來就好，直到林彥廷丟了
      冰桶都沒有預想到，且在林明杰持刀數次揮砍林彥廷之際
      ，在我站立處前面有吳冠瑋、蕭渭騰及李聿鈞等人阻隔，
      而難以知悉林彥廷已受有致命創傷，與林明杰無殺人
      之犯意聯絡；後來我想要過去嚇阻林彥廷後續可能的攻擊
      行為，所以在沙發上對他揮了1刀，林彥廷有閃躲，我沒
      有砍到他，隨後我下來就過去阻止林明杰的攻擊，我沒有
      殺害林彥廷的意思。
  二、關於己○○、庚○○、甲○○、丁○○涉犯部分：
    ㈠查，關於庚○○等7人在107年9月1日晚間至上開W會館之目的
      乙節，己○○供稱：當晚稍早在我營業的W會館酒吧內，因
      聽到從林彥廷的同桌中傳出「陳揚、陳胖在哪裡？叫他過
      來」的話，我就過去說「幹，誰在找我」，林彥廷聽到後
      認為我講話不禮貌，他們就有3、4位站起來作勢要打我，
      我說「現在是什麼情形」後就離開了，之後有朋友打電話
      給我說要來消費，我擔心林彥廷他們對我不利，所以我就
      打電話給我兒子庚○○，要他帶朋友過來助勢、幫忙（見警
      卷第179至185頁）。庚○○供稱：我接獲我父親打LINE電話
      給我，表示有人要霸佔他的店、不要讓他進到店裡面，所
      以我打電話給「金毛」（即甲○○），另外以「微信」聯繫
      戊○○、丁○○到場，我攜帶西瓜刀、鋁棒及漆彈槍各1支，
      我拿西瓜刀，鋁棒及漆彈槍分別給甲○○、丁○○拿，另外木
      棒1支是李聿鈞拿的，開山刀3支是戊○○、乙○○、林明杰他
      們帶來的，我承認持刀恐嚇（見警卷第82、83頁、107偵2
      0943號卷㈡第323頁、107重訴17號卷㈣第262頁）。戊○○供
      稱：我在當晚9時許接獲庚○○以微信告知，說他父親與不
      詳人等起口角糾紛，要求我前往現場助陣，我就打電話給
      乙○○跟他講這件事，乙○○剛好在李聿鈞車上，他們就一起
      來找我，之後我們就去接「阿建」（即林明杰）一起去，
      當時我、乙○○、庚○○、阿建有持刀械進入店內，帶武器去
      可震懾嚇阻對方（見警卷第116至119頁、107重訴17號卷㈣
      第43頁）。乙○○供稱：當晚戊○○打電話給我，我剛好在李
      聿鈞車上，才去現場幫忙，我們就一台車，我、李聿鈞、
      戊○○、林明杰到達案發地點店家前，庚○○告訴我們先嚇阻
      對方，並和對方談，該店是他爸開店做生意的，不要惹太
      大的麻煩，嚇嚇對方就好，我印象中我是從李聿鈞的車上
      拿一把小開山刀（見警卷第151、152頁、107重訴17卷㈣第
      58、59頁）。甲○○供稱：當天我接到庚○○的電話，叫我去
      W會館，我到了W會館外的巷口後，才知道己○○在店裡被打
      的事情，當時除己○○外，其他人都在場，庚○○拿棒球棍給
      我，一開始在巷口就有講好要嚇阻他們（見107重訴卷㈠第
      70頁）。丁○○供稱：當晚是庚○○找我去的，庚○○有給我一
      個袋子，進去W會館後，我才拿出裡面的東西，一開始大
      家沒有動作，突然己○○被架在角落，大家才上前嚇阻，我
      是往己○○的位置舉空氣槍（即漆彈槍），目的是要嚇阻壓
      制己○○的人（見108重訴2號卷第67頁）等語。核與證人李
      怡慶所證：己○○第2次進來時，有跟我們叫囂，後來一群
      持開山刀、木棒進來的人，也有叫囂、嗆聲等語（見警卷
      第234頁、107重訴17號卷㈡第352、353頁）；以及本院勘
      驗案發現場之監視器影像畫面（僅有動作、無聲音），所
      見己○○偕同酒客「毛台」約於21時44分21秒許進入W會館
      營業區時，林彥廷即持酒瓶趨前爭執，且林彥廷及李怡慶
      （即原審勘驗擷取畫面中之D男）等人並不時有上前作勢
      欲毆打己○○之動作，爭執甚為激烈，幸經旁人從中隔離勸
      阻，直至庚○○等7人約於21時46分29秒許進入W會館之際，
      蕭渭騰、林彥廷仍在走道深處與己○○口角爭執中，庚○○等
      人即往前靠近己○○，並有高舉手中所持器械、叫囂等動作
      ，而蕭渭騰即後退離開己○○走避，林彥廷亦退後往包廂外
      緣之牆邊站，在場之李怡慶則靠人群外圍站等情相符，有
      本院之勘驗筆錄及原審擷取之監視器畫面擷圖在卷可參（
      見本院卷㈡第258至260、286、288頁、107重訴17號卷㈢第1
      25至157頁）。足認己○○當晚因無法在W會館正常營業，乃
      透過庚○○糾眾前來助勢，欲恫嚇與其爭執之人，而從蕭渭
      騰、林彥廷等之遠離己○○，及李怡慶之往旁邊站等情，可
      見庚○○等7人之叫囂、高舉手中器械等舉動，已表達將施
      以加害生命、身體之事之意，足使蕭渭騰等人心生畏懼，
      是庚○○等7人所持器械已非單純之自保，其等所為係屬恐
      嚇犯行明確，且己○○與其等間有犯意之聯絡及行為之分擔
      甚明。
　　㈡己○○雖辯稱不知庚○○等人會攜帶武器云云，但從其為經營
      酒店之人，為排除與酒客之激烈爭執，若其能理性溝通解
      決，又何需要庚○○糾眾前來助陣，且依庚○○上開供述，己○○係告知「有人要霸佔他的店、不要讓他進到店裡面」，
      可見局勢緊張，則其對於庚○○等人會攜帶武器到場乙情應
      有所認識，是其此部分之辯解要無足採。
    ㈢己○○、庚○○、甲○○、丁○○等4人不成立殺人罪：
    ⒈經本院勘驗案發現場之監視器錄影畫面，所見情形如下：
    ⑴於21時（下述時間均為21時，故省略21時之記載）46分29
      秒許庚○○等7人進入W會館後，至46分40秒A男突然出手掐
      鍾博振脖子而起爭執之前， 庚○○等人雖有叫囂、高舉器
      械等舉動，但對於蕭渭騰等在場人等均無出手傷害之行為
      。至46分40秒，在走道與包廂交界處之A男卻突然出手掐
      鍾博振之脖子，庚○○及甲○○隨即高舉西瓜刀與棍棒揮動嚇
      阻A男，此時毗鄰該處之林彥廷，於46分42、43秒往包廂
      內移動並彎身欲取物，庚○○見狀，由原與A男對峙之姿勢
      ，轉身於46分44秒朝林彥廷之正背部方向揮了1刀，但未
      砍中（影像上除未見砍中外，林彥廷本身亦無往前撲、閃
      避或跌坐之情形，而反為下述潑灑冰桶之行為），林彥廷
      即於46分44秒持冰桶朝庚○○、林明杰等之方向潑灑，庚○○
      、林明杰閃避後，對此突發事件，林明杰不滿即於46分45
      秒舉刀走向位在包廂區之林彥廷（關於林明杰等砍殺林彥
      廷部分詳下述），而庚○○則於46分46秒轉身與甲○○共同繼
      續和A男在走道處對峙，直至46分49秒A男後退之後，己○○
      、庚○○、甲○○始轉身望向在包廂內發生衝突已近尾聲之林
      彥廷，此有本院勘驗筆錄及本院與原審之監視器畫面擷圖
      可參（見本院卷㈡第286至290、297至310、313至324頁、1
      07重訴17號卷㈢第148至166頁）。
    ⑵丁○○從進入W會館後，即站在人群外圍或角落，雖有舉高手
      中器械之舉動，但在林明杰等人砍殺林彥廷之際，則
      無向前助勢或參與砍殺之舉動，此亦有本院勘驗筆錄及本
      院與原審之監視器畫面擷圖可佐（見本院卷第271、289、
      297至302、107重訴17號卷㈢第160至162頁）。
    ⒉依上開勘驗結果可知，己○○及庚○○等7人於進入W會館之初
      ，僅有叫囂或高舉器械等舉動，並無任何傷害在場人等之
      行為，顯見其等應僅係意在以恫嚇方式排除己○○之營業障
      礙而已，事前應無傷害或殺人之犯意聯絡甚明。其後，雖
      因林彥廷之潑灑冰桶而引發林明杰之殺機，然此應屬該突
      發事件所致，已逸脫己○○、庚○○、甲○○及丁○○之認識範圍
      ；且己○○、庚○○、甲○○在與A男之對峙結束後，於46分49
      秒許，站在走道望向包廂內沙發處遭砍殺後之林彥廷時，
      雖有以手或器械指向林彥廷之動作，固有本院之勘驗筆錄
      及監視器畫面擷圖可參（見本院卷㈡第263、264、308頁）
      ，但此時距乙○○於46分49秒最後1刀砍殺林彥廷之際僅係
      瞬間，而己○○、庚○○、甲○○亦無往前為砍殺林彥廷之舉動
      ，又其等於林彥廷遭砍殺之際，主要均在與A男對峙，並
      無對林明杰等之砍殺行為予以助勢；另丁○○則站在人群外
      圍或角落，亦無參與殺害林彥廷之行為或趨前助勢之舉動
      。由此足徵己○○、庚○○、甲○○、丁○○與林明杰、李聿鈞、
      戊○○、乙○○間並無殺人之犯意聯絡甚明。是己○○、庚○○、
      甲○○及丁○○辯稱其等無殺人之犯意聯絡，可以採信。
    ⒊至於庚○○雖於46分44秒有朝林彥廷之背部方向揮了1刀，惟
      未砍中林彥廷（見本院卷㈡第313頁），已如上所
      述，此與林彥廷之屍體正背部上並未發現有刀創傷口乙情
      吻合，有刑事案件被害人傷亡紀錄表（見107重訴17號卷㈠
      第419頁）、法醫研究所之解剖暨鑑定報告書及臺灣臺北
      地方檢察署之檢驗報告書（見相驗卷第264、265、277頁
      ）等在卷可憑。且庚○○於揮此1刀後，即在林彥廷潑灑冰
      桶後轉身與A男對峙，並無繼續攻擊林彥廷之行為，是其
      應無殺人之故意，則其所為揮刀之舉動，仍應評價為恐嚇
      行為之一環。雖然林彥廷之右側腋下有1處刀創（法醫研
      究所之解剖暨鑑定報告書上記載為「左胸背側」，應屬誤
      植，詳下述），但如監視器畫面所見，庚○○既未砍中林彥
      廷，則此刀傷自與其無關，是其雖於本院表示就傷害致死
      認罪，然既缺乏證據證明庚○○有傷害林彥廷之行為，自無
      從僅憑其認罪即遽為不利之認定。另甲○○於47分3秒雖有
      走向林彥廷丟甩球棒，及於47分6秒掀翻林彥廷前方桌子
      等舉動，固亦有本院勘驗筆錄及監視器畫面擷圖可參（見
      本院卷㈡第268、312頁），惟彼時林明杰等人之砍殺行為
      已結束，且從監視畫面上亦未見甲○○之上開行為有碰觸及
      林彥廷，自亦無從認為甲○○與林明杰等人間有殺人之犯意
      聯絡及行為分擔。
  三、關於戊○○、乙○○涉犯部分：
    ㈠查，在林彥廷於46分44秒持冰桶朝林明杰、庚○○潑灑後，
      林明杰即趨前走向位在包廂區之林彥廷，面對林彥廷並於
      46分45秒高舉開山刀朝其左側身體（頸部）砍下1刀，林
      彥廷即轉身背對林明杰而朝其前方之沙發處躲避，林明杰
      又於46分46秒對林彥廷揮砍1刀，林彥廷即撲倒趴在在其
      前方之沙發上，林明杰繼而於46分46秒蹲低身體再對林彥
      廷揮砍1刀，於46分47秒並續對林彥廷揮砍1刀；此時緊鄰
      在林明杰左後方之李聿鈞於46分46秒即雙手高舉棍棒，與
      緊鄰在林明杰後方之戊○○均向前往林彥廷之位置移動，戊○○於46分47秒右手搭在林明杰左肩，左手持刀伸向正面側
      躺在沙發上之林彥廷揮動1刀，致林明杰跌坐側邊沙發，
      林明杰起身後，即與戊○○於46分48、49秒向已起身坐在沙
      發之林彥廷各揮砍1刀，李聿鈞則於46分49秒以棍棒擊打
      林彥廷1下；另乙○○於46分46秒即開始有往林彥廷所坐沙
      發處移動之動作，於46分49秒時已站在沙發上並靠近林彥
      廷之右側，並隨即朝正以右上臂護衛頭部之林彥廷身體右
      側揮下1刀，林彥廷即往其左側撲倒，之後轉身正坐等情
      ，有本院驗筆錄及本院與原審之監視器畫面擷圖在卷可參
      （見本院卷㈡第261至263、265至267、269至271、300至30
      9、314至323頁、107重訴17號卷㈢第160至166、197至202
      頁）。
    ㈡又林彥廷遭上開林明杰、戊○○及乙○○之持刀揮砍，及李聿
      鈞之持棍棒揮打後，當場心跳休止，經送醫急救仍不治死
      亡，有馬偕紀念醫院之診斷證明書（見相字卷第119頁）
      、檢察官之相驗筆錄、解剖勘驗筆錄、相驗屍體證明書、
      相驗暨解剖照片、法醫研究所之解剖暨鑑定報告書、檢驗
      報告書（見相字卷第185、193、195、199、206至223、22
      6至235、261至280 頁），以及警方製作之刑事案件被害
      人傷亡紀錄表（見107重訴17號卷㈠第419頁）等在卷足佐
      。而經法醫解剖鑑定後，認林彥廷約受有8處刀傷，左頸
      有大砍創、右臂與左小腿傷可見骨，外傷情形如下：①創
      傷1：主要傷口位於左頸部斜向由左上往右中線方向；略
      呈1點半往7點半方向，並連帶拖砍造成左鎖骨近端接近胸
      鎖骨連結處有2乘1.5公分切割痕，砍創開口約10乘4公分
      ，閉口約13.5公分，深達14公分，傷及左外頸三角，頸靜
      脈及頸總動脈與頸部肌肉組織，為主要出血之致命傷。②
      創傷2：位於左手前臂，離左中指尖約23.5至27.5公分，
      由上往下方向，深度之砍切傷，砍創寬9.5公分，深達4.8
      公分，並造成左側正中屈指肌腱斷裂狀，可加重失血之程
      度，尚可為非致命傷。③創傷3：位於前胸腹間，肚臍上方
      ，橫向淺切割傷達12乘0.2公分，為非致命傷。④創傷4：
      位於左上臂近肘背鷹嘴區，有直立姿勢橫向傷口為4.5乘0
      .2公分淺切割傷，為非致命傷。⑤創傷5：位於左小腿，離
      左足底約23至34公分，有砍創約16.5乘8公分，深達11公
      分，傷及肌腱、血管組織損傷嚴重，為主要致命傷。⑥創
      傷6：位於右手肘，離左肘砍創達13乘6公分，深8公分，
      傷及局部肘關節、肌腱、血管組織嚴重，為主要致命傷。
      ⑦創傷7：位於右胸（解剖暨鑑定報告書誤載為「左胸」）
      背側約離足底100公分處有橫向淺切割痕約5至7乘0.5公分
      ，深達0.3公分。⑧創傷8、9：分別位於左手食指及拇指中
      段，呈現銳創傷分別為1.5乘0.2 公分及1.2乘0.3公分。⑨
      左顴顳區有挫瘀傷達10乘8公分併皮下輕度出血。研判林
      彥廷之死亡機轉為出血性休克，
      死亡原因為全身有至少3處致命砍切傷於左頸部、左小腿
      、右手臂致嚴重出血，左手臂有輕砍痕，其他淺皮膚切
      割痕，及左顴顳區淺挫瘀傷（鈍擊傷，疑棍棒傷）均非致
      命傷，最後因出血性休克死亡，有上開法醫之解剖暨鑑定
      報告書可憑。其中序號⑧之左手食指及拇指中段創傷，參
      之刑事案件被害人傷亡紀錄表所標示之位置，係呈近一直
      線之狀態（見107重訴17號卷㈠第419頁），足徵應係一次
      性之刀傷所致，與解剖暨鑑定報告書記載為「約有8處刀
      傷」乙節相符。又林彥廷所受之8處刀傷及1處挫瘀傷，與
      上述勘驗監視器畫面所見林明杰揮砍5刀、戊○○揮砍2刀、
      乙○○揮砍1刀及李聿鈞揮擊棍棒1下等情節吻合，則戊○○、
      乙○○等所辯其等並未揮砍到林彥廷云云，均核無可採。至
      於上開序號⑦之創傷，法醫研究所之解剖暨鑑定報告書雖
      記載位置為「左胸背側」（相驗卷第265頁），然觀之相
      驗照片上拍攝所呈現之傷口位置係在右側腋下（見相驗卷
      第210頁），刑事案件被害人傷亡紀錄表（107重訴17號卷
      ㈠第419頁）及檢驗報告書（相驗卷第277頁）標示之位置
      亦均為右側腋下；且如本院之上開勘驗結果可知，當乙○○
      持刀站立在林彥廷右側對其揮砍之際，林彥廷恰好高舉右
      上臂護衛頭部，並在乙○○揮刀後，林彥廷即有往其左側撲
      倒之情狀，則該傷痕係由乙○○造成，與彼時之客觀情狀一
      致，是上開法醫鑑定報告書就此創傷位置記載為「左胸背
      側」，顯屬誤載無疑。
    ㈢從林彥廷共受刀傷約8處，其左頸遭大砍創，右臂與左小腿
      亦均傷可見骨，造成血管組織損傷嚴重，以致因出血性休
      克死亡等情觀之，足見林明杰、戊○○持刀揮砍林彥廷時下
      手甚重。而人之頭頸部、胸腹部為人體重要部位，內有重
      要臟器及血管組織，甚為脆弱，而四肢內亦有重要血管組
      織，若以銳利刀械揮砍，極可能導致生理機能嚴重受損及
      大量出血死亡之結果，林明杰、戊○○等應知之甚明，可徵
      其等已從原有之恐嚇犯意昇高為殺人犯意；且如上述，戊○○在林明杰揮砍4刀後，在46分47秒右手搭在林明杰左肩
      而趨前朝林彥廷揮動1刀，二人復於46分48、49秒之際，
      同時各揮砍林彥廷1刀，按此足徵其等有相互利用彼此殺
      人行為之認識，而具有殺人之犯意聯絡及行為分擔明確。
      其次，乙○○在林明杰相繼於46分45、46秒揮砍林彥廷2刀
      後，依其當時站立之位置，其前方雖有蕭渭騰及某女性，
      但其直視林彥廷位置之視線則未受阻擋，此有本院勘驗監
      視器之畫面擷圖可佐（見本院卷㈡第300頁），否則其應無
      於46分46秒時即開始往林彥廷所坐之沙發處移動之理（見
      本院卷㈡第301頁）；而當其站上沙發朝林彥廷處移動至46
      分49秒其揮砍林彥廷之前，林明杰與戊○○仍在繼續揮砍林
      彥廷當中，則其緊接在林明杰、戊○○之後之瞬間，出手揮
      砍林彥廷，亦可認其有相互利用林明杰、戊○○之殺人行為
      之認識，而昇高其原有之恐嚇犯意為殺人犯意，並與其等
      具有殺人之犯意聯絡及行為分擔。戊○○、周佑興雖與林彥
      廷間素不相識亦無仇怨，然而犯罪之生發，易受所處情境
      、氛圍之感染而催化觸動，不因其等與林彥廷間素無仇怨
      ，即當然排除其等所存有之殺人犯意與犯行。另李聿鈞在
      林明杰砍殺林彥廷之初，從46分46秒即開始雙手高舉棍棒
      逼近林彥廷，至46分49秒即出手揮擊林彥廷，亦可認其與
      林明杰、戊○○等有殺人之犯意聯絡及行為分擔。是戊○○、
      乙○○各辯稱與林明杰間無殺人之犯意聯絡云云，尚無足採
      。至於戊○○、乙○○雖各辯稱當時有往後拉林明杰阻止其殺
      害林彥廷、無殺人之犯意云云。惟依本院勘驗結果，林明
      杰、戊○○於砍殺林彥廷後，在46分50秒之際，林明杰、戊○○、李聿鈞有同步後退之動作，而戊○○之右手靠近林明杰
      之左上臂，乍看似有拉林明杰退後之情形，然此係不同監
      視器拍攝角度所致之盲點，實際上應僅係戊○○右手所持刀
      鞘位於林明杰左腋下造成之錯覺，而無拉退林明杰之動作
      （見本院卷㈡第271、309、310頁），縱使如戊○○所辯有拉
      退林明杰之動作，然當時46分50秒已在其等結束砍殺林彥
      廷之行為後，無從憑此遽認其有阻止林明杰殺害林彥廷之
      舉動，其辯稱無殺人之犯意云云，不能採信。又乙○○於46
      分49秒砍殺林彥廷後，下了沙發雖於46分58秒時有拉林明
      杰右上臂袖子處之動作（見本院卷㈡第341頁），然彼時亦
      已在殺人行為結束之後，亦難憑此即認其無殺人之犯意。
    ㈣基上所述，戊○○、乙○○否認殺人之辯解均無可採，是其等
      從恐嚇之犯意昇高為殺人之犯意，並與林明杰、李聿鈞間
      具有殺人之犯意聯絡及行為分擔，均可以認定。
参、論罪：
一、刑法第305條雖於108年12月27日修正施行，但因係將法定刑
    中之罰金刑部分，由修正前規定之處罰金「銀元3 百（依刑
    法施行法第1條之1第2項前段規定提高30倍為新臺幣9千元）
    以下」，改為處罰金新臺幣9千元以下，僅在統一罰金單位
    ，非屬法律變更，逕行適用修正後之規定即可。
二、核己○○、庚○○、甲○○、丁○○所為，均係犯修正後刑法第305
    條之恐嚇危害安全罪。起訴書雖均認其等係犯刑法第277條
    第1項之殺人罪，然本案並無從認定其等具有殺人之犯意及
    犯行，公訴意旨就此部分雖有未洽，惟因與本院認定之恐嚇
    危害安全罪之社會基本事實同一，且本院業已告知變更後之
    罪名（見本院卷㈢第27頁），使檢察官與其等為攻擊防禦而
    為審理，爰依刑事訴訟法第300條規定，變更檢察官起訴所
    引用之法條。又其等就此部分之犯行間，具有犯意之聯絡及
    行為之分擔，依刑法第28條規定皆為共同正犯。再者，其等
    於同時地以單一決意同時恐嚇蕭渭騰等數人，屬刑法第55條
    規定之想像競合犯，均從一罪處斷。
三、核戊○○、乙○○所為，均係犯刑法第271條第1項之殺人罪。其
    等就此部分犯行與林明杰、李聿鈞間具有犯意之聯絡
    及行為之分擔，均應論以共同正犯。
四、累犯：
    ①己○○前因公共危險案件，經法院判處有期徒刑6 月確定
　　，於105年3月28日執行完畢；②庚○○前因違反毒品危害防
　　制條例及公共危險等案件，經法院各判處有期徒刑2月、4
　  月確定，經裁定合併定應執行刑有期徒刑5月確定，於107年
　　8月13日執行完畢；③甲○○前因違反毒品危害防制條例案
　　件，經法院判處有期徒刑4月確定，於105年11月14日執行完
　　畢；④丁○○前因違反毒品危害防制條例案件，經法院判處
　　有期徒刑3月確定，於107年5 月14日執行完畢等節，各有其
　　等之前案紀錄表在卷可考，其等於5 年以內故意各再犯本件
　　有期徒刑以上之罪，依刑法第47條第1 項規定均為累犯。審
　　酌其等經刑罰執行完畢後，竟皆仍不知悔悟，猶再犯本案攜
　　帶危險器械之恐嚇危害安全罪，顯見其等守法意識薄弱、自
　　我約束能力不佳，對刑罰之反應力均屬薄弱，自均有加重其
　　刑以收警惕之效之必要。
五、至於庚○○等人所持用之刀具共3把、棍棒共2支及漆彈槍1 支
    ，雖為其等所有供本案犯罪所用之物，惟未據扣案，且無證
    據證明現仍存在而尚未滅失，亦無證據可以認定屬於違禁物
    ，欠缺刑法上之重要性，為免將來執行困難，不予宣告沒收
    ，併此敘明。
肆、部分撤銷原判決及部分駁回上訴之理由
一、關於己○○、庚○○、甲○○、丁○○部分：
　㈠己○○、甲○○、丁○○上訴均否認犯罪，及檢察官就己○○、庚○○
    、甲○○、丁○○部分上訴，指摘原審論以傷害致人於死罪不當
    ，雖均無理由；以及庚○○上訴雖自認傷害致死罪，但既乏證
    據證明，自無從以該罪論擬；又原審對於丁○○漏未論以累犯
    並加重其刑，亦有未洽。原判決既有此等事實認定錯誤（應
    僅構成恐嚇危害安全罪，卻論以傷害致人於死罪）及漏未就
    丁○○論以累犯之不當，就此部分自無可維持，而應予撤銷。
　㈡爰以行為人之責任為基礎，審酌己○○僅因細故與蕭渭騰等人
    發生爭執，竟不思尋求理性方式排解衝突，反而號召其兒子
    庚○○聚眾欲恫嚇對方，而甲○○、丁○○與蕭渭騰等人並不相識
    ，亦無仇隙，卻僅因庚○○之邀約即到場助勢參與，並公然持
    客觀上具殺傷力之器械於案發現場揮舞、叫囂，顯然目無法
    紀，嚴重危害社會治安；並考量己○○、甲○○、丁○○犯後均否
    認犯罪，庚○○表示認罪，及庚○○、己○○、甲○○均已與林彥廷
    之家屬達成和解等之犯後態度；兼衡其等犯罪之動機、目的
    、參與之犯罪情節、智識程度、家庭生活狀況以及所生危害
    等一切情狀，乃各量處如主文第二至五項所示之刑。
二、關於戊○○、乙○○部分：
    檢察官上訴對於原判決本係認定戊○○、乙○○為直接殺人故意
    ，卻指為僅論以殺人之未必故意乙節，容係誤解原判決之論
    述所致，並無理由。另戊○○、乙○○上訴否認殺人犯罪，亦均
    無理由。又原審關於戊○○、乙○○之科刑部分， 業已說明：
    其等與蕭渭騰等人前不相識，並無仇隙，卻僅因友人邀約即
    到場助勢，並公然持客觀上具殺傷力之器械於案發現場揮砍
    ，顯然目無法紀，所為嚴重危害社會治安，且其等於衝突過
    程中昇高轉化原先之犯意聯絡，對林彥廷痛下殺手，於林明
    杰已持刀朝林彥廷揮砍數次之際，戊○○猶持刀朝林彥廷正面
    攻擊，乙○○則趁隙繞至後方持刀揮砍，終致林彥廷死亡之結
    果，非但造成被害人家屬身心受創、家庭破碎，並承受天人
    永隔之痛；兼衡其等未坦認犯行，及其等已與被害人家屬達
    成和解，並各賠償新臺幣100萬元，以及其等之參與犯罪之
    情節、犯罪之動機、目的、犯罪時所受之刺激、犯罪之手段
    與家庭經濟狀況等一切情狀，乃均各量處有期徒刑11年6月
    等語。顯已斟酌量刑應審酌之一切情狀，經核並無不當。戊○○、乙○○上訴本院後，並未新生有利之量刑因子，則其等要
    求從輕量刑，亦均無理由。
伍、綜上所述，檢察官及被告己○○、庚○○、甲○○、丁○○、戊○○、
    乙○○之上訴雖均無理由，惟原判決既有部分可議之處，爰予
    以部分駁回，及就部分可議之處，撤銷改判如主文第二項所
    示。
據上論斷，應依刑事訴訟法第369條第1項前段、第368條、第364
條、第299條第1項前段、第300條，判決如主文。
本案經臺灣臺北地方檢察署檢察官陳囿辰起訴及追加起訴，臺灣
高等檢察署檢察官賴正聲到庭執行職務。
中　　華　　民　　國　 109　　年　　2 　　月　　12　　日
                  刑事第二十二庭審判長法　官  洪于智
                                      法　官  曹馨方
                                      法　官  陳銘壎
以上正本證明與原本無異。　　　　　　　　　　　　　　　　
檢察官及被告戊○○、乙○○部分如不服本判決，應於收受送達後20
日內向本院提出上訴書狀，其未敘述上訴之理由者並得於提起上
訴後20日內向本院補提理由書（均須按他造當事人之人數附繕本
）「切勿逕送上級法院」。
被告己○○、庚○○、甲○○、丁○○部分不得上訴。
                                      書記官  吳思葦
中　　華　　民　　國　　109 　年　　2 　　月　　12　　日
附錄：本案論罪科刑法條全文
中華民國刑法第271條
殺人者，處死刑、無期徒刑或 10 年以上有期徒刑。
前項之未遂犯罰之。
預備犯第 1 項之罪者，處 2 年以下有期徒刑。
中華民國刑法第305條
以加害生命、身體、自由、名譽、財產之事恐嚇他人，致生危害
於安全者，處 2 年以下有期徒刑、拘役或 9 千元以下罰金。